臺灣臺北地方法院小額民事判決
111年度北小字第680號
原      告  謝政安  

被      告  張昺文  
上列當事人間請求損害賠償事件，經本院一一○年度審簡附民字
第一○六號刑事附帶民事訴訟裁定移送前來，本院於民國一百一
十一年六月二日言詞辯論終結，判決如下︰
    主    文
被告應給付原告新臺幣壹萬元，及自民國一百一十年十一月五日
起至清償日止，按年息百分之五計算之利息。
原告其餘之訴駁回。
訴訟費用新臺幣壹仟元由被告負擔十分之一，餘由原告負擔。
本判決第一項得假執行。但被告如以新臺幣壹萬元為原告預供擔
保，得免為假執行。
原告其餘假執行之聲請駁回。
    事    實
甲、原告方面：
一、聲明：㈠被告張昺文應給付原告新臺幣（下同）十萬元，及
    自起訴狀繕本送達翌日（即民國一百一十年十一月五日）起
    至清償日止，按年息百分之五計算之利息；㈡願供擔保請准
    宣告假執行。
二、陳述略稱：
  ㈠緣被告係臺北市○○區○○○路○段○○○號安和三普大樓之管理員，
    因不滿原告質問其於工作時間至對面大樓聊天，基於公然侮
    辱之犯意，於一百零九年十二月二十六日十九時二十二分許
    ，於臺北市○○區○○街○○○巷○○號門口，公然對原告辱稱：「ㄌ
    ㄢˇㄇㄨㄚ」、「是在ㄌㄢˇㄇㄨㄚ什麼」（臺語）等語；又於同日晚
    間十時五十九分許，在臺北市大安區復興南路一段管理室電
    梯前，公然對原告辱稱：「ㄌㄢˇㄇㄨㄚ」、「ㄌㄢˇㄇㄨㄚ啥小」、「
    ㄌㄢˇㄇㄨㄚ咩」、「你就是ㄌㄢˇㄇㄨㄚ」、「你去告，你不去告就是
    狗仔」（臺語）等語，足以貶損原告之人格評價。
　㈡嗣被告上開行為業經臺灣臺北地方檢察署偵查終結，並以一
    一○年度偵字第一三七八二號起訴，復經本院一一○年度審簡
    字第一七二九號刑事判決判處有罪確定。原告因系爭公然侮
    辱案件，受有精神上痛苦之損害，爰依侵權行為法律關係提
    起本件訴訟，請求被告賠償十萬元及法定利息。
　㈢對本院一一○年度審簡字第一七二九號刑事全卷沒有意見；被
    告稱其改至隔壁棟當管理員，原告卻打電話給隔壁棟主委講
    有的沒有的，但原告根本不知道隔壁棟主委的電話，是被告
    到原告這棟來聊天，碰到原告還瞪原告，原告是因為被告常
    常離開崗位聊天、泡茶，郵差、快遞來了找不到人，所以發
    生本件事件，被告總共罵原告十次，原告為了本件事件還去
    看醫生。
　㈣原告學歷為高中畢業，刑事小隊長退休，一個月有五萬多元
    的退休俸，有二百萬元定存跟小金額的活存，其他財產是在
    原告太太名下，家裡有原告跟太太、兩個兒子及原告母親，
    兩個兒子皆已成年。
　㈤原告提出之醫療收據與診斷證明書，距離本件事發均時隔相
    當期間，但係因原告之前沒有拿診斷證明書，之前就已經是
    診斷證明書所示這個狀況。原告所提照片顯示距離辦公桌很
    遠，其他棟的管理員跟被告聊天，被告這次由隔壁棟管理員
    離職，也是因為其他管理員說被告工作時泡茶、泡咖啡、聊
    天才被辭職。
三、證據：提出慢性病連續處方箋數件、門診收據一件、照片影
    本七紙及診斷證明書二件為證。
乙、被告方面：
一、聲明：原告之訴駁回。
二、陳述略稱：
　㈠關於本院一一○年度審簡字第一七二九號刑事全卷，被告為管
    理員，原告找管理員的麻煩，被告於中午去買飯跟上廁所，
    原告就去照相說管理員擅離崗位，看電視第五十四台也不行
    ，所以被告才會罵原告，後來就離職去隔壁棟擔任管理員，
    然後原告就打電話給隔壁棟主委講一些有的沒有的，被告在
    隔壁棟也只做到一百一十一年四月底，因為原告一直在打壓
    被告。
　㈡被告學歷為初中肄業，離婚，有三個小孩皆已成年，當管理
    員一個月收入二萬四千元，房租就花一個月一萬二千元，沒
    有房子、車子、股票、存款。關於原告之請求，原告主張被
    告到別棟去聊天，是有時候信會拿錯到不同棟，被告會把寄
    錯的信拿過去別棟，別棟也會把寄錯的信拿過來，並不是被
    告跑去別棟聊天。有收到原告陳述意見狀及證物，不知道照
    這個相是什麼意思，住戶出來本來就會跟管委會的人講一些
    話。原告說被告泡茶、泡咖啡，但其他棟的主委說不用一直
    坐在管理室可以去小公園走一走。
三、證據：無。
丙、本院依職權調閱本院一一○年度審簡字第一七二九號刑事全
    卷，並調閱兩造之財產所得資料。
    理    由
一、本件原告主張被告分別於一百零九年十二月二十六日十九時
    二十二分許及同日晚間十時五十九分許，因不滿原告質問在
    工作時間至對面大樓聊天，基於公然侮辱之犯意，對原告公
    然辱稱：「ㄌㄢˇㄇㄨㄚ」、「是在ㄌㄢˇㄇㄨㄚ什麼」、「ㄌㄢˇㄇㄨㄚ啥小
    」、「ㄌㄢˇㄇㄨㄚ咩」、「你就是ㄌㄢˇㄇㄨㄚ」、「你去告，你不去
    告就是狗仔」（臺語）等語辱罵原告等情，業據本院依職權
    調取本院一一○年度審簡字第一七二九號刑事全卷查明無訛
    ，被告到庭對於公然侮辱原告之事實並不爭執，堪認原告主
    張之前揭事實為真實。
二、按因故意或過失，不法侵害他人之權利者，負損害賠償責任
    ，民法第一百八十四條第一項前段定有明文。又人格權受侵
    害時，得請求法院除去其侵害；有受侵害之虞時，得請求防
    止之。前項情形，以法律有特別規定者為限，得請求損害賠
    償或慰撫金。又不法侵害他人之身體、健康、名譽、自由、
    信用、隱私、貞操，或不法侵害其他人格法益而情節重大者
    ，被害人雖非財產上之損害，亦得請求賠償相當之金額，民
    法第十八條及第一百九十五條第一項前段分別定有明文。
三、經查：㈠關於本件被告公然辱罵原告之緣由，係因被告不滿
    原告質問其於工作時間至對面大樓聊天，而以前揭言語辱罵
    原告，被告實有明確之惡意，對原告確有故意毀謗、公然侮
    辱之侵權行為；㈡原告陳稱為學歷高中畢業，刑事小隊長退
    休，一個月有五萬多元的退休俸，有二百萬元定存跟小金額
    的活存，其他財產是在原告太太名下，家裡有原告跟太太、
    兩個兒子及原告母親，兩個兒子皆已成年等情，然經調取原
    告財產所得資料顯示，原告名下尚有於嘉義縣公同共有之房
    屋；㈢原告稱因遭被告辱罵受有精神痛苦還去看醫生等情，
    固據提出慢性病連續處方箋數件、門診收據一件、照片影本
    七紙及診斷證明書二件等為證，然前揭診斷證明書不僅開立
    時間與被告辱罵原告之時間相隔甚久，且所記載原告罹患病
    名「其他失眠症」、「焦慮症」、「其他混合型焦慮症」並
    無法看出其成因與原告遭本件辱罵有何相關（參本院卷第七
    十九頁、第八十一頁），原告既稱為刑事小隊長退休，職業
    生涯面對社會上形形色色之人，當無因本件言詞辱罵即無法
    承受之理，只是原告退休前於職務上若遭人辱罵可能將對方
    以妨害公務送辦，退休後即喪失此項權柄，或許原告有心理
    上之落差，但此與被告無關；㈣被告陳稱初中肄業，離婚，
    有三個小孩皆已成年，當管理員一個月收入二萬四千元，房
    租就花一個月一萬二千元，沒有房子、車子、股票、存款，
    經調取被告財產所得資料顯示所述大致相符，被告於刑事案
    件審理中已表達願以二萬元與原告和解，展現和解誠意，惟
    不為原告所接受；㈤基上，審酌前揭原告所受精神上痛苦之
    程度、被告加害之情形、兩造之身分、地位、經濟狀況及被
    告事後態度等一切情狀，本院認為原告請求精神損害賠償，
    賠償金額應以一萬元為適當。
四、綜上所述，原告本於侵權行為法律關係，請求被告給付原告
    十萬元及自起訴狀繕本送達翌日（即一百一十年十一月五日
    ）起至清償日止，按年息百分之五計算之利息，其請求於主
    文第一項之範圍內為有理由，應予准許。超過主文第一項範
    圍之請求，則屬無據，應予駁回。
五、本件係小額程序所為被告一部敗訴之判決，依民事訴訟法第
    四百三十六條之二十規定，被告敗訴部分應依職權宣告假執
    行。並依同法第三百九十二條第二項規定，依職權宣告被告
    敗訴部分如供擔保，得免為假執行。至於原告敗訴部分，原
    告之訴既經駁回，假執行之聲請失所附麗，應併予駁回。
六、本件事證已臻明確，兩造其餘攻擊防禦方法，於本判決結果
    不生影響，爰不一一論述，併此敘明。
七、據上論結，原告之訴為一部有理由，一部無理由，並依民事
    訴訟法第七十九條，判決如主文。
中　　華　　民　　國　　111 　年　　6 　　月　　30　　日
　　　　　　　　　　          臺北簡易庭   
　　　　　　　　　　          法      官  文衍正
以上正本係照原本作成。
如對本判決不服，須於判決送達後二十日內向本庭（臺北市○○○
路○段○○○○○巷○號）提出上訴狀。（須按他造當事人之人數附繕
本）。如委任律師提起上訴者，應一併繳納上訴審裁判費。
中　　華　　民　　國　　111 　年　　6 　　月　　30　　日
  　　　　　　　　　　　　　　書  記  官  高秋芬
訴訟費用計算書：
項        目             金  額（新臺幣）        備  註
第一審裁判費　　           1,000元
合　　　　計　　     　    1,000元 

附錄：
一、民事訴訟法第四百三十六條之二十四第二項：
    對於小額程序之第一審裁判上訴或抗告，非以其違背法令為
    理由，不得為之。
二、民事訴訟法第四百三十六條之二十五：
    上訴狀內應記載上訴理由，表明下列各款事項：
    (一)原判決所違背之法令及其具體內容。
    (二)依訴訟資料可認為原判決有違背法令之具體事實。